【裁判字號】    98,上訴,679
【裁判日期】    980930
【裁判案由】    違反槍砲彈藥刀械管制條例等
【裁判全文】
臺灣高等法院臺南分院刑事判決         98年度上訴字第679號
上  訴  人
即  被  告  乙○○
上列上訴人因竊盜等案件，不服臺灣臺南地方法院97年度訴字第
1952號中華民國98年3月31日第一審判決（起訴案號：臺灣臺南
地方法院檢察署96年度偵字第18455號），提起上訴，本院判決
如下：
    主  文
原判決關於乙○○竊盜部分撤銷。
乙○○無罪。
    理  由
一、公訴意旨略以：乙○○意圖自己不法之所有，於民國96年12
    月間某日，在台南市○○路○段343巷旁，徒手竊得陳得仁所
    有之車號TI─5718號車牌2面，嗣丙○○（已判決確定）意
    圖為自己不法之所有，於同年12月13日凌晨2時許，持T字型
    板手1支，在台南市○○路60號前，竊取王敏芸所有（車主
    登記為黃瓊足）之車牌號碼7551─LW自小客車1部，得手翌
    日，並將上開乙○○所竊並交付之車牌懸掛其上，且將之寄
    藏於明知此情之乙○○位於台南市○○路668巷54號4樓之1
    之住處旁囑乙○○看管（乙○○收受贓物部分業經原審判決
    確定）。嗣於同年12月20日凌晨3時許，丙○○駕駛上開懸
    掛TI-5718號車牌之自小客車行經台南市○○路○段669號前
    時，為警查獲，循線查悉上情。因認被告乙○○涉有刑法第
    320條第1項之竊盜罪嫌。
二、按被告以外之人於審判外之言詞或書面陳述，除法律有規定
    者外，不得作為證據。被告以外之人於偵查中向檢察官所為
    之陳述，除顯有不可信之情況者外，得為證據。被告以外之
    人於審判外之陳述，雖不符前4條之規定，而經當事人於審
    判程序同意作為證據，法院審酌該言詞陳述或書面陳述作成
    時之情況，認為適當者，亦得為證據。當事人、代理人或辯
    護人於法院調查證據時，知有第159條第1項不得為證據之情
    形，而未於言詞辯論終結前聲明異議者，視為有前項之同意
    ，刑事訴訟法第159條第1項、第159條之1第2項、第159條之
    5分別定有明文。本案公訴人所引用具傳聞性質之供述證據
    ，業經被告於本院準備程序時同意作為證據（見本院卷第26
    頁），且經本院於審理時提示表示無意見，迄於言詞辯論終
    結前亦未聲明異議，本院審酌該等證據之取得過程並無瑕疵
    ，與本案待證事實間復具有相當之關聯性，自得採為證據。
三、本件檢察官認被告涉有前開罪嫌，無非以下列證據為其論據
    ：(一)被告自白系爭車牌係其交付予丙○○。(二)丙○○證稱系
    爭車牌係被告所竊取。(三)被害人甲○○之供述及贓物認領保
    管單證明系爭車牌係失竊。然訊據被告堅決否認有竊盜之犯
    行，辯稱：上開車牌係證人丁○○要伊轉交予丙○○，且丙○○亦未證稱系爭車牌係伊所竊取後交付的，證人丁○○復
    證稱系爭車牌本欲交付丙○○，後因找不到人而臨時託付予
    不知情之被告；況縱證人丁○○之證詞前後不一，亦無直接
    證據證明系爭車牌係被告所竊取等語。
四、按犯罪事實應依證據認定之，無證據不得認定犯罪事實；不
    能證明被告犯罪者，應諭知無罪之判決，刑事訴訟法第154
    條第2項、第301條第1項分別定有明文。而事實之認定，應
    憑證據，如未能發現相當證據，或證據不足以證明，自不能
    以推測或擬制之方法，為裁判基礎，且認定犯罪事實所憑之
    證據，雖不以直接證據為限，間接證據亦包括在內，然而無
    論直接證據或間接證據，其為訴訟上之證明，須於通常一般
    之人均不致有所懷疑，而得確信其為真實之程度者，始得據
    為有罪之認定，倘其證明尚未達到此一程度，而有合理懷疑
    存在，無從使事實審法院得有罪之確信時，即應諭知被告無
    罪之判決。又刑事訴訟法第161條已於91年2月8日修正公布
    ，其第1項規定：檢察官就被告犯罪事實，應負舉證責任，
    並指出證明之方法。因此，檢察官對於起訴之犯罪事實，應
    負提出證據及說服之實質舉證責任。倘其所提出之證據，不
    足為被告有罪之積極證明，或其指出證明之方法，無從說服
    法院以形成被告有罪之心證，基於無罪推定之原則，自應為
    被告無罪判決之諭知。
五、經查：
  (一)被害人陳得仁所遺失之系爭TI-5718號車牌，係由被告於96
    年12月間交付予丙○○懸掛於車號7551-LW自用小客車上乙
    節，業據被告坦承在卷，核與被害人陳得仁之配偶甲○○之
    供述、證人丙○○之證述相符，復有贓物認領保管單1紙（
    警卷第28頁）在卷可稽，堪認為真實。
  (二)被告雖曾持有系爭車牌並交付予證人丙○○，然系爭車牌是
    否為被告所竊取？
    1.證人丙○○就有關系爭車牌來源之證稱如下：
      (1)證人丙○○於警詢係陳稱：「（你所懸掛的TI-5718二
        面車牌來源？）……TI-5718二面車牌是乙名綽號『阿
        宗』之成年男子給我的。（綽號『阿宗』之成年男子於
        何時？何地？在何種情況下將TI-5718二面車牌交予你
        ？真實姓名年籍資料？如何聯絡？）綽號『阿宗』之成
        年男子是在臺南市東區一處私人停車場將TI-5718二面
        車牌交予我，真實姓名年籍資料我不詳，都是阿宗主動
        聯絡我。」（警卷(一)第5頁）、「（…懸掛由綽號阿宗
        男子所提供之TI-5718車牌二面使用，你是如何得知他
        有該二面車牌，你偷車前或偷車後知道的？）我是在偷
        車前2-3天到他家找他，他說這二面車牌是正常的，如
        果懸掛在偷來的車子上使用警察較不容易發現。」（警
        卷(二)第2頁）等語。
      (2)其於偵查中證稱：「（乙○○交那兩面車牌給你時，你
        是否知道是偷來的？）知道。…（車牌是你與乙○○一
        起去偷的？）車牌是乙○○偷的，車子是我偷的。」（
        偵卷第123頁）、「（TI-5718號車牌，是否亦為你所竊
        ？）不是。是1位叫『阿宗』的男子在竊取7551-LW車的
        前1天交給我的。」（偵卷第20-21頁）「（你所言你朋
        友偷車牌，是他偷車牌後你才偷車，或是你們共同約好
        他偷車牌你偷車？）是他偷車牌後我才知道有這件事，
        所以事先發現有車牌，所以事後我們才說好去偷車，由
        我下手。」（偵卷第32-33頁）、「（你之前不是說車
        牌是乙○○偷的？）我是說在他家拿的。（偵卷第60頁
        ）」等語。
      (3)該證人又於原審證述：「（車牌你怎麼拿到？）是在乙○○旁停車場的水溝拿起來的。（你怎麼知道那裡有車
        牌？）乙○○說車牌在那裡。（在乙○○告訴你之前你
        是否知道那裡有車牌？）不知道。」（原審卷第78頁)
        、「（何時把車牌換掉？）他知道的時候，約我將車子
        停在他家2-3天之後，是我告訴他他才知道。（你跟他
        講這件事情之後，他就跟你說水溝那裡有車牌？）我問
        他有沒有車牌，是再隔天後乙○○才說水溝那邊有車牌
        。我們就一起拿車牌換掉。…（乙○○有無告訴你車牌
        如何來？）沒有。…（車牌是誰拿出？誰知道車牌放在
        水溝那邊？）是乙○○當天帶我從水溝將車牌拿出，是
        乙○○才知道車牌放在哪裡。（對於偵查中說車牌是乙○○偷的供述，有何意見？〈提示偵1卷，第12、21頁
        並告以要旨〉）應該是記錄錯。」（原審卷第80-83頁)
        等語。
      (4)綜上，證人丙○○於警詢中雖供稱系爭車牌係由被告所
        交付，惟又稱係因該車牌較「正常」，不容易為警查獲
        等等，然若證人丙○○明知系爭車牌係被告所竊取，則
        同為竊盜所得之物，證人丙○○怎會相信被告所言「系
        爭車牌較正常，不容易為警所查獲」而將竊得的車換掛
        系爭車牌之理？是證人丙○○嗣於偵查中證稱系爭車牌
        係被告所竊取，即生疑義；且證人丙○○就「被告竊取
        系爭車牌」乙節，亦未證述其究如何得知？被告於何時
        、何地如何竊取？是證人丙○○於偵查中簡略之陳稱是
        否係其真意，亦啟疑竇。況證人丙○○於原審交互詰問
        時卻明確證稱被告並未告知系爭車牌之來源，則自難遽
        以證人丙○○於偵訊時簡短、有瑕疵之陳述遽論被告以
        竊盜罪責。
    2.證人丁○○就有關系爭車牌來源之證稱：
      (1)證人丁○○於偵訊中具結證稱：「（有無竊取車牌？）
        沒有。（為何乙○○一直說是你拿去他家的？）是丙○○拿一個紙袋叫我拿去乙○○家裏放的。」（偵卷第82
        頁）等語。
      (2)於審理中復證稱；「當初丙○○問我有無認識在賣權利
        車車牌的人，那時候我在善化有認識，我就打電話問，
        那個人說還有一塊，我就叫他來台南我家載我，順便把
        車牌拿給乙○○。（是丙○○問你，為何不拿給丙○○
        ？）我找不到丙○○，乙○○家住在我家附近，我就直
        接拿給乙○○要他轉交給丙○○。（權利車車牌賣了多
        少錢？）3萬元。（錢誰付？）3萬元車牌錢還沒有付，
        也還沒有跟丙○○講。…（乙○○有無問這是什麼東西
        ？）有，我用袋子包著。我就說這個要給丙○○的。…
        （為何在檢察官前說丙○○叫你拿紙袋要你拿去乙○○
        家？〈提示偵卷第82頁〉）當時我是做偽證，我的朋友
        要我說是丙○○拿給我的，不要把他供出來。（原審卷
        第87、88、90頁）」等語。
      (3)然嗣於臺灣臺南地方法院97年度訴字第570號丁○○偽
        證案中，證人丁○○卻自白其「明知其友人乙○○在96
        年間，涉及竊取車號TI-5718自小客車之車牌案件，丙○○並未委託其拿一個紙袋（內裝上開車牌）至乙○○
        位於臺南市○區○○路668巷54號4樓之1住處放置，然
        竟接受乙○○之委託，於97年4月18日在臺灣臺南地方
        法院檢察署檢察官偵辦97年度偵字第2253號案件時到場
        為證人，具結後偽稱：是丙○○拿一個紙袋叫伊拿去乙○○家裡放的等語。該案起訴後，又於98年3月10日本
        院合議庭審理97年度訴字第1952號案件中，到場具結後
        再度偽陳：上開車牌係伊受丙○○之託，向住於歸仁之
        友人索取，並由該歸仁友人駕車載伊持交乙○○，委請
        乙○○轉交丙○○等語，對於上開竊取車牌，究係何人
        所竊取之重要關係事項接續而為不實之虛偽陳述。」等
        情，有該判決書在卷可憑，足認證人丁○○前開於偵、
        審中之證詞確係虛偽無誤。
      (4)惟證人丁○○之證詞雖係虛偽，但依其供述內容亦僅能
        證明其並未受證人丙○○之委託尋找權利車之車牌並將
        系爭車牌託被告轉交予丙○○乙節，然就系爭車牌究係
        何人所竊取乙節，其亦未證述，是證人丁○○之證詞亦
        未能認定係被告竊取系爭車牌。
    3.被告就系爭車牌來源之供述：
      (1)被告於警詢時係供稱：「該2面車牌是1位綽號【阿逃】
        於2-3個月前找我並放在那裡的。丙○○事後去找我時
        在停車場也有看見，他問我，我有跟他說是朋友放的。
        車牌不是我偷的。」（警卷(二)第8-9頁）等語。
      (2)於偵查中供稱：「我沒有偷，是朋友寄放在我那裡。（
        如何聯絡？）一位叫「阿逃」的人。（為何他要將車牌
        放你那裡？）因為那是權利車，所以車子壞了，就放在
        我那裡。」（偵卷(一)第60頁）等語。
      (3)於原審係供稱：「是一個丁○○拿去我家的空地叫我轉
        告丙○○去那裡拿。」（原審卷第29頁）。
      (4)是以，被告僅坦承證人丙○○所持有之系爭車牌係由其
        所交付，而其供述系爭車牌之來源雖與證人丁○○之證
        稱情節不符，然被告所辯雖未能證實，亦無積極證據足
        資證明係其竊取系爭車牌。
    4.綜觀證人丙○○、丁○○及被告之供述，足認系爭車牌確
      係由被告交付予丙○○，且被告交待其取得系爭車牌之來
      源不足採信。然被告未能交待系爭車牌之來源，有可能係
      因持有贓物，亦有可能係明知他人涉有竊盜罪嫌而意圖隱
      匿，揆諸前揭說明，在未能發現相當證據證明被告涉有本
      案竊盜罪嫌時，自不能以推測或擬制之方法，遽論被告有
      竊盜犯行。
六、末按被告否認犯罪事實所持之辯解，縱屬不能成立，仍須有
    積極證據足以證明其犯罪行為，始能為有罪之認定。本件被
    告自始堅決否認有竊盜之犯行，辯稱系爭車牌係丁○○所交
    付，而被告所辯固難採信，惟因本件尚無積極證據足以證明
    被告確有竊取系爭車牌之犯行，被告之行徑雖有可疑，惟公
    訴人既未舉出積極證據足以證明被告有上開犯行，被告否認
    該犯罪事實所持之辯解，縱屬不能成立，自不能以推測或擬
    制之方法，以為裁判基礎，本件既不能證明被告犯罪，自應
    為被告無罪之判決。原審未詳予調查，遽就此部分為被告論
    罪科刑，即有未洽，被告上訴意旨，否認本件犯罪，為有理
    由，自應由本院將原判決此部分撤銷改判如主文第二項所示
    ，以期適法。
據上論結，應依刑事訴訟法第369條第1項前段、第364條、第301
條第1項，判決如主文。
本案經檢察官邱克斌到庭執行職務。
中    華    民    國    98    年    9     月    30    日
                  刑事第二庭  審判長法  官  葉居正
                                    法  官  陳欽賢
                                    法  官  洪碧雀
以上正本證明與原本無異。
不得上訴。
                                    書記官  魏芝雯
中    華    民    國    98    年    9     月    30    日


司法院資訊處製作；財團法人民間司法改革基金會備份。
